apertium-bak.bak.lexc
LEXICON NP-PAT-VICH

%<np%>%<pat%>%<m%>:вич NP-COMMON ;

%<np%>%<pat%>%<f%>:вна NP-COMMON ;

LEXICON NP-ORG

%<np%>%<org%>: CASES ;

LEXICON NP-AL

%<np%>%<al%>: CASES ;

LEXICON NUM

%<num%>: # ;
%<num%>%<subst%>: FULL-NOMINAL-INFLECTION ;
%<num%>%<ord%>:%>%{I%}нс%{I%} # ;
%<num%>%<ord%>:%>%{I%}нс%{I%} FULL-NOMINAL-INFLECTION ;
%<num%>%<dist%>:%>%{A%}р FULL-NOMINAL-INFLECTION ; ! FIXME

LEXICON NUM-ITG ! This is a temporal solution
                ! (could be integrated with the above)

%<num%>%<itg%>: # ;
%<num%>%<itg%>%<subst%>: FULL-NOMINAL-INFLECTION ;
%<num%>%<ord%>:%>%{I%}нс%{I%} # ;
%<num%>%<itg%>%<ord%>:%>%{I%}нс%{I%} FULL-NOMINAL-INFLECTION ;
%<num%>%<itg%>%<dist%>:%>%{A%}р FULL-NOMINAL-INFLECTION ; ! FIXME

LEXICON NUM-COLL

%<num%>%<coll%>: # ;
%<num%>%<coll%>: FULL-NOMINAL-INFLECTION ;

LEXICON NUM-ITG-COLL

%<num%>%<itg%>%<coll%>: # ;
%<num%>%<itg%>%<coll%>: FULL-NOMINAL-INFLECTION ;

LEXICON NUM-ROMAN

%<num%>%<ord%>: # ;

LEXICON POST

%<post%>: CLITICS-NO-COP ;

LEXICON POSTADV

%<postadv%>: # ;

!!!!!!!!!!!!!!!!!!!!!!!!!!!!!!!!!!!!!!!!!!!!!!!!!!!!!!!!!!!!!!!!!!!!!!!!!!!!!!!!

LEXICON KI

%<attr%>:%>%{G%}%{I%}  CLITICS-NO-COP ;
%<subst%>:%>%{G%}%{I%} FULL-NOMINAL-INFLECTION ;

LEXICON ADV

%<adv%>: CLITICS-NO-COP ;

LEXICON ADV-WITH-KI

ADV ;
%<adv%>: KI ;

LEXICON ADV-WITH-KI-BIRE

ADV ;
%<adv%>%<attr%>:%>%{L%}%{A%}%{G%}%{I%} CLITICS-NO-COP ;

LEXICON ADV-ITG

%<adv%>%<itg%>: CLITICS-INCL-COP ;

!!!!!!!!!!!!!!!!!!!!!!!!!!!!!!!!!!!!!!!!!!!!!!!!!!!!!!!!!!!!!!!!!!!!!!!!!!!!!!!!

LEXICON CC

%<cnjcoo%>: # ;

LEXICON CS

%<cnjsub%>: # ; 

LEXICON CA

%<cnjadv%>: CLIT-GHANA-ETC ;

LEXICON QST

%<qst%>: # ; 

LEXICON MOD-ASS

%<mod_ass%>: # ;

LEXICON MOD-IND

%<mod_ind%>: # ;

LEXICON EMPH

%<emph%>: # ;

LEXICON INTERJ

%<ij%>: # ;

LEXICON IDEO

%<ideo%>: # ;

LEXICON ABBR

%<abbr%>: # ;
%<abbr%>: CASE-NONOM ;

!!!!!!!!!!!!!!!!!!!!!!!!!!!!!!!!!!!!!!!!!!!!!!!!!!!!!!!!!!!!!!!!!!!!!!!!!!!!!!!
!!!                          L E X I C O N                                  !!!
!!!!!!!!!!!!!!!!!!!!!!!!!!!!!!!!!!!!!!!!!!!!!!!!!!!!!!!!!!!!!!!!!!!!!!!!!!!!!!!


!======================!
 LEXICON ModalParticles
!======================!


! Question modal particles
! ========================

әллә:әллә QST ; ! "y/n question"
мы:%~мы QST ; ! "y/n question" ! Dir/RL
мы:мы QST ; ! "y/n question" ! Dir/LR
мы:ме QST ; ! "y/n question" ! Dir/LR
мы:мо QST ; ! "y/n question" ! Dir/LR
мы:мө QST ; ! "y/n question" ! Dir/LR
мы% ни:%~мы% ни QST ; ! "y/n question" ! Dir/RL
мы% ни:мы% ни QST ; ! "y/n question" ! Dir/LR
мы% ни:ме% ни QST ; ! "y/n question" ! Dir/LR
мы% ни:мо% ни QST ; ! "y/n question" ! Dir/LR
мы% ни:мө% ни QST ; ! "y/n question" ! Dir/LR
мы% икән:%~мы% икән QST ; ! Dir/RL
мы% икән:мы% икән QST ; ! Dir/LR
мы% икән:ме% икән QST ; ! Dir/LR
мы% икән:мо% икән QST ; ! Dir/LR
мы% икән:мө% икән QST ; ! Dir/LR

! Assertive (emphasizing) modal particles
! =======================================

бит:бит MOD-ASS ;
лаһа:лаһа MOD-ASS ;
ла% баһа:%{L%}а% баһа MOD-ASS ;
шул:шул MOD-ASS ;

! Indefinite modal particles
! ==========================

лыр:%~%{L%}%{I%}р MOD-IND ; ! "" ! Dir/RL
лыр:%{L%}%{I%}р MOD-IND ; ! "" ! Dir/LR

! 'Emphasizing'/politeness modal particles
! ========================================

әле:әле EMPH ; ! ""


!==============!
 LEXICON Copula
!==============!


COP-I ; ! ""


!====================!
 LEXICON Conjunctions
!====================!


! Co-ordinating conjunctions
! ==========================

!! Соединительные - Йыйыу теркәүестәре

да:%~да CC ; ! "" Dir/RL
да:да CC ; ! "" Dir/LR
да:та CC ; ! "" Dir/LR
да:ҙа CC ; ! "" Dir/LR
да:ла CC ; ! "" Dir/LR
да:дә CC ; ! "" Dir/LR
да:тә CC ; ! "" Dir/LR
да:ҙә CC ; ! "" Dir/LR
да:лә CC ; ! "" Dir/LR
менән:менән CC ; ! ""
ни:ни CC ; ! "neither... , nor ... (x2)"
плюс:плюс%{ъ%} CC ; ! ""
үә:үә CC ; ! "and (archaic)"
һәм:һәм CC ; ! ""
шулай% уҡ:шулай% уҡ CC ; ! "likewise"

!! Противительные - Ҡаршы ҡуйыу теркәүестәре

бары% тик:бары% тик CC ; ! "but, just"
бәлки:бәлки CC ; ! "but, but also"
ә:ә CC ; ! "contrastive and"
әммә:әммә CC ; ! "but"
ләкин:ләкин CC ; ! "but"
мәгәр:мәгәр CC ; ! "but, just"
тик:тик CC ; ! "but, just"
фәҡәт:фәҡәт CC ; ! "но, только"

!! Разделительные - Бүлеү теркәүестәре

йә:йә CC ; ! "or"
йәиһә:йәиһә CC ; ! "or"
йәки:йәки CC ; ! "or"
яхут:яхут CC ; ! ""
әле:әле CC ; ! "то ... , то ... (х2) "

! Sub-ordinating conjunctions
! ===========================

гәрсә:гәрсә CS ; ! "even if"
гүйә:гүйә CS ; ! "as if"
гүйәки:гүйәки CS ; ! "as if"
йәғни:йәғни  CS ; ! "that is, то есть"
ки:ки CS ; ! "that, in order that"
сөнки:сөнки CS ; ! "because"
әгәр:әгәр CS ; ! "if"
әгәр% ҙә:әгәр% ҙә CS ; ! "if"
юғиһә:юғиһә CS ; ! ""
юҡһа:юҡһа CS ; ! ""

! Adverbial conjunctions = "Относительные слова"
! ==============================================

улай% ҙа:улай% ҙа CA ; ! "despite it,nevertheless"
улайһа:улайһа CA ; ! ""
уның% ҡарауы:уның% ҡарауы CA ; ! "nevertheless"
фекеренсә:фекеренсә CA ; ! ""
шуға% күрә:шуға% күрә CA ; ! ""
шул% сәбәпле:шул% сәбәпле CA ; ! ""
шулай% ҙа:шулай% ҙа CA ; ! "nevertheless"
шунлыҡтан:шунлыҡтан CA ; ! "that is why"
әйтеүҙәренсә:әйтеүҙәренсә CA ; ! ""


!=====================!
 LEXICON Postpositions
!=====================!


инде:инде POST ; ! ""
кәрәк:кәрәк POST ; ! ""
аҫтында:аҫтында POST ; ! ""
ҡарамағында:ҡарамағында POST ; ! ""
тапҡыр:тапҡыр POST ; ! ""
аҫтына:аҫтына POST ; ! ""
хаҡына:хаҡына POST ; ! ""

! which Govern the Nominative Case
! ================================

булараҡ:булараҡ POST ; ! ""

! which Govern the Nominative Case of Nouns and
! the Genitive Case of (Personal and Demonstrative) Pronouns
! ==========================================================

арҡыры:арҡыры POST ; ! ""
аша:аша POST ; ! ""
буйы:буйы POST ; ! ""
буйынса:буйынса POST ; ! ""
буйлап:буйлап POST ; ! ""
кеүек:кеүек POST ; ! ""
күк:күк POST ; ! ""
менән:менән POST ; ! ""
өсөн:өсөн POST ; ! ""
тураһында:тураһында POST ; ! ""
хаҡында:хаҡында POST ; ! ""
һайын:һайын POST ; ! ""
һымаҡ:һымаҡ POST ; ! ""
шикелле:шикелле POST ; ! ""

! which Govern Nominative/Genitive/Dative cases
! =============================================

ҡәҙәр:ҡәҙәр POST ; ! ""
саҡлы:саҡлы POST ; ! ""
тиклем:тиклем POST ; ! ""
хәтле:хәтле POST ; ! ""

! which Govern the Dative Case
! ============================

ҡарағанда:ҡарағанда POST ; ! ""
ҡарамаҫтан:ҡарамаҫтан POST ; ! ""
ҡарата:ҡарата POST ; ! ""
ҡаршы:ҡаршы POST ; ! ""
күрә:күрә POST ; ! ""
табан:табан POST ; ! ""
яҡын:яҡын POST ; ! ""

! which Govern the Ablative Case
! ==============================

ары:ары POST ; ! ""
башҡа:башҡа POST ; ! ""
бирле:бирле POST ; ! ""
бүтән:бүтән POST ; ! ""
һуң:һуң POST ; ! ""
тыш:тыш POST ; ! ""
элек:элек POST ; ! ""


!===================!
 LEXICON Postadverbs
!===================!


ғына:%~ғына POSTADV ; ! "" Dir/RL
ғына:ғына POSTADV ; ! "" Dir/LR
ғына:генә POSTADV ; ! "" Dir/LR
ғына:ҡына POSTADV ; ! "" Dir/LR
ғына:кенә POSTADV ; ! "" Dir/LR

да:%~да POSTADV ; ! "" Dir/RL
да:да POSTADV ; ! "" Dir/LR
да:та POSTADV ; ! "" Dir/LR
да:ҙа POSTADV ; ! "" Dir/LR
да:ла POSTADV ; ! "" Dir/LR
да:дә POSTADV ; ! "" Dir/LR
да:тә POSTADV ; ! "" Dir/LR
да:ҙә POSTADV ; ! "" Dir/LR
да:лә POSTADV ; ! "" Dir/LR

ук:%~ук POSTADV ; ! "же, даже" Dir/RL
ук:ук POSTADV ; ! "" Dir/LR
ук:үк POSTADV ; ! "" Dir/LR

 LEXICON ProperNouns
Астапкович:Астапко NP-PAT-VICH ; ! ""
Әхтәмович:Әхтәмо NP-PAT-VICH ; ! ""
Валерьевич:Валерье NP-PAT-VICH ; ! ""
Габбасович:Габбасо NP-PAT-VICH ; ! ""
Ғәлиевич:Ғәлие NP-PAT-VICH ; ! ""
Гобәйдуллович:Гобәйдулло NP-PAT-VICH ; ! ""
Денисович:Денисо NP-PAT-VICH ; ! ""
Зәйнуллович:Зәйнулло NP-PAT-VICH ; ! ""
Илгизәрович:Илгизәро NP-PAT-VICH ; ! ""
Исмәгыйлович:Исмәгыйло NP-PAT-VICH ; ! ""
Кәримуллович:Кәримулло NP-PAT-VICH ; ! ""
Макарович:Макаро NP-PAT-VICH ; ! ""
Муллагалиевич:Муллагалие NP-PAT-VICH ; ! ""
Прокопиевич:Прокопие NP-PAT-VICH ; ! ""
Сәетович:Сәето NP-PAT-VICH ; ! ""
Фәйзрахманович:Фәйзрахмано NP-PAT-VICH ; ! ""
Хәсәнович:Хәсәно NP-PAT-VICH ; ! ""
Әл%-Ҡаиҙә:Әл%-Ҡаиҙә NP-ORG ; ! ""
Блумберг:Блумберг%{ъ%} NP-ORG ; ! ""
Википедия:Википедия NP-ORG ; ! ""
Гардиан:Гардиан NP-ORG ; ! ""
Казмырыш:Казмырыш NP-ORG ; ! ""
Майкрософт:Майкрософт NP-ORG ; ! ""
Пентагон:Пентагон NP-ORG ; ! ""
Татар%-информ:Татар%-информ NP-ORG ; ! ""
Уникс:Уникс%{ъ%} NP-ORG ; ! ""
Хьюман% Райтс% Уотч:Хьюман% Райтс% Уотч NP-ORG ; ! ""
Amnesty% International:Amnesty% International NP-ORG ; ! ""
Conoco:Conoco NP-ORG ; ! ""
Facebook:Facebook NP-ORG ; ! ""
Inc:Inc NP-ORG ; ! ""
Karachaganak% Petroleum% Operating:Karachaganak% Petroleum% Operating NP-ORG ; ! ""
Limited:Limited NP-ORG ; ! ""
Shell:Shell NP-ORG ; ! ""
Group:Group NP-AL ; ! ""
Leaks:Leaks NP-AL ; ! ""
Petroleum:Petroleum NP-AL ; ! ""
Wiki:Wiki NP-AL ; ! ""
Аймаңгай:Аймаңгай NP-AL ; ! ""
Аполлон:Аполлон NP-AL ; ! ""
Блумберг:Блумберг%{ъ%} NP-AL ; ! ""
Восток:Восток NP-AL ; ! ""
Динамо:Динамо NP-AL ; ! ""
Заря:Заря NP-AL ; ! ""
Интернационал:Интернационал NP-AL ; ! ""
Кайнозой:Кайнозой NP-AL ; ! ""
Мир:Мир%{ъ%} NP-AL ; ! ""
Омич:Омич NP-AL ; ! ""
Раштыуа:Раштыуа NP-AL ; ! ""
Сатурн:Сатурн NP-AL ; ! ""
Фунтик:Фунтик%{ъ%} NP-AL ; ! ""
 LEXICON Adverbs
нисек:нисек ADV-ITG ; ! ""
ни% өсөн:ни% өсөн ADV-ITG ; ! "why,what for" Use/MT
ҡайҙа:ҡайҙа ADV-ITG ; ! ""
ҡайҙан:ҡайҙан ADV-ITG ; ! ""
ҡасан:ҡасан ADV-ITG ; ! ""
ҡая:ҡая ADV-ITG ; ! ""
һуңға:һуңға ADV ; ! ""
башта:башта ADV-WITH-KI ; ! "at first"
бая:бая ADV-WITH-KI ; ! ""
бире:бире ADV-WITH-KI-BIRE ; ! "" FIXME CHECK
борон:борон ADV-WITH-KI ; ! "earlier"
бөгөн:бөгөн ADV-WITH-KI ; ! "today"
быйыл:быйыл ADV-WITH-KI ; ! "this year"
былтыр:былтыр ADV-WITH-KI ; ! "last year"
әле:әле ADV-WITH-KI ; ! ""
әүәл:әүәл ADV-WITH-KI ; ! ""
иртән:иртән ADV-WITH-KI ; ! "morning"
кисә:кисә ADV-WITH-KI ; ! "yesterday"
кис:кис ADV-WITH-KI ; ! "in evening"
көндөҙ:көндөҙ ADV-WITH-KI ; ! "during the day"
һуң:һуң ADV-WITH-KI ; ! ""
хәҙер:хәҙер ADV-WITH-KI ; ! "contrastive now"
элек:элек ADV-WITH-KI ; ! "earlier"
 LEXICON Verbs
анауында:анауында ADV ; ! ""
башҡортсалап:башҡортсалап ADV ; ! ""
болғай%-болғай:болғай%-болғай ADV ; ! ""
виртуоздарса:виртуоздарса ADV ; ! ""
дөм:дөм ADV ; ! ""
ирекленән:ирекленән ADV ; ! ""
йәшникләп:йәшникләп ADV ; ! ""
көндән%-көн:көндән%-көн ADV ; ! ""
кәма%-һүә:кәма%-һүә ADV ; ! ""
ҡойто:ҡойто ADV ; ! ""
ласлама:ласлама ADV ; ! ""
өҙөп%-йолҡоп:өҙөп%-йолҡоп ADV ; ! ""
теймәҫкә:теймәҫкә ADV ; ! ""
уңайҙа:уңайҙа ADV ; ! ""
шелтәле:шелтәле ADV ; ! ""
юлаҡ%-юлаҡ:юлаҡ%-юлаҡ ADV ; ! ""
 LEXICON Interjections
амин:амин INTERJ ; ! ""
аһ:аһ INTERJ ; ! ""
бәй:бәй INTERJ ; ! ""
биғәйбә:биғәйбә INTERJ ; ! ""
валлаһи:валлаһи INTERJ ; ! ""
әйҙәгеҙ:әйҙәгеҙ INTERJ ; ! ""
әй:әй INTERJ ; ! ""
әү:әү INTERJ ; ! ""
ий:ий INTERJ ; ! ""
һаумыһығыҙ:һаумыһығыҙ INTERJ ; ! ""
кыһым:кыһым INTERJ ; ! "" ! FIXME check
ой:ой INTERJ ; ! "" ! FIXME check
тсс:тсс INTERJ ; ! ""
сеүегеҙ:сеүегеҙ INTERJ ; ! ""
я% рабби:я% рабби INTERJ ; ! ""
берүк:берүк INTERJ ; ! ""
моғайын:моғайын INTERJ ; ! ""
 LEXICON Ideophones
ғолдор%-ғолдор:ғолдор%-ғолдор IDEO ; ! "" ! FIXME check
дерт:дерт IDEO ; ! "" ! FIXME check
дөп%:дөп IDEO ; ! "" ! FIXME check
ҡаң:ҡаң IDEO ; ! "" ! FIXME check
ҡытыр:ҡытыр IDEO ; ! "" ! FIXME check
лаштор%-лоштор:лаштор%-лоштор IDEO ; ! "" ! FIXME check
мекер%-мекер:мекер%-мекер IDEO ; ! "" ! FIXME check
порх%-порх:порх%-порх IDEO ; ! "" ! FIXME check
аты%-аты:аты%-аты IDEO ; ! "" ! FIXME check
бер:бер IDEO ; ! "" ! FIXME check
тыр%-р:тыр%-р IDEO ; ! "" ! FIXME check
чаж%-ж:чаж%-ж IDEO ; ! "" ! FIXME check
сепир%-сепир:сепир%-сепир IDEO ; ! "" ! FIXME check
сылтыр%-сылтыр:сылтыр%-сылтыр IDEO ; ! "" ! FIXME check
шарыҡ%-шорык:шарыҡ%-шорык IDEO ; ! "" ! FIXME check
ыһым:ыһым IDEO ; ! "" ! FIXME check
 LEXICON Abbreviations
EITI:EITI ABBR ; ! ""
Kaz:Kaz ABBR ; ! ""
MSK:MSK ABBR ; ! ""
АО:АО  ABBR ; ! ""
бейекл%.:бейекл%. ABBR ; ! ""
БТА:БТА ABBR ; ! "a bank in Kazakhstan"
б%.э%.т%.:б%.э%.т ABBR ;  ! "BCE" Dir/LR
геол%.:геол%. ABBR ; ! ""
КазМУ:КазМУ ABBR ; ! "Al-Farabi Kazakh National Universty"
км²:км2 ABBR ; ! "km²" Dir/LR
КХР:КХР ABBR ; ! ""
МАГАТЭ:МАГАТЭ ABBR ; ! ""
обл%.:обл%. ABBR ; ! ""
ССРБ:ССРБ ABBR ; ! "USSR"
УАЗ:УАЗ ABBR ; ! ""
ЯАЙ:ЯАЙ ABBR ; ! "Ябыҡ акционерҙар йәмғиәте"
